【裁判字號】    98,交聲,837
【裁判日期】    981130
【裁判案由】    聲明異議
【裁判全文】
臺灣臺南地方法院交通事件裁定         98年度交聲字第837號
移送機關    交通部公路總局嘉義區監理所麻豆監理站
異議人即
受處分人    甲○○
上列異議人即受處分人因違反道路交通管理處罰條例案件，對於
交通部公路總局嘉義區監理所麻豆監理站民國98年7 月9 日所為
之裁決處分（處分案號：麻監裁罰字第裁75-L00000000號）聲明
異議，本院裁定如下：
    主  文
原處分撤銷。
甲○○不罰。
    理  由
一、原處分意旨略以：異議人即受處分人甲○○（下稱異議人）
    駕駛車牌號碼TJ-5575 號自用小客車，於民國98年1 月4 日
    15時許，行經嘉義縣朴子市○○路與文化北路之交岔路口，
    因有不依標誌號誌指示行駛之違規行為，遭嘉義縣警察局朴
    子分局警員當場攔停製單舉發，嗣經移送機關即交通部公路
    總局嘉義區監理所麻豆監理站認其違規事證明確，依照道路
    交通管理處罰條例第48條第1 項第2 款、第63條第1 項第1
    款及違反道路交通管理事件件統一裁罰基準表之規定，裁處
    異議人罰鍰新臺幣（下同）1,800 元，並記違規點數1 點等
    處分。
二、本件聲明異議意旨略以：異議人不會駕車，亦未曾至上開違
    規地點，更遑論認識車主乙○○，因而為此聲明異議，請求
    撤銷原處分等語。
三、按汽車駕駛人轉彎時，不依標誌、標線、號誌之指示者，處
    600 元以上1800元以下罰鍰，並記違規點數1 點，道路交通
    管理處罰條例第48條第1 項第2 款、第63條第1 項第1 款固
    分別定有明文。惟按犯罪事實應依證據認定之，無證據不得
    認定犯罪事實；又不能證明被告犯罪或其行為不罰者，應諭
    知無罪之判決，刑事訴訟法第154 條第2 項、第301 條第1
    項，分別定有明文。又認定不利於被告之事實，須依積極證
    據，苟積極證據不足為不利於被告事實之認定時，即應為有
    利於被告之認定，更不必有何有利之證據；且事實之認定，
    應憑證據，如未能發現相當證據，或證據不足以證明，自不
    能以推測或擬制之方法，以為裁判基礎；而認定犯罪事實所
    憑證據，雖不以直接證據為限，間接證據亦包括在內；然而
    無論直接或間接證據，其為訴訟上之證明，須於通常一般之
    人均不致有所懷疑，而得確信其為真實之程度者，始得據為
    有罪之認定，若其關於被告是否犯罪之證明未能達此程度，
    而有合理性懷疑之存在時，事實審法院復已就其心證上理由
    予以闡述，敘明其如何無從為有罪之確信，因而為無罪之判
    決，尚不得任意指為違法，最高法院分別著有30年上字第81
    6 號、40年台上字第86號、73年台上字第4986號等判例可資
    參照。而依道路交通管理處罰條例第89條規定，法院受理有
    關交通事件，準用刑事訴訟法之規定，前開規定及判例意旨
    自得適用於本件聲明異議案件。
四、經查：
(一)證人即當日舉發本違規事件之嘉義縣警察局朴子分局員警王
    叔安於98年8 月25日本院調查時到庭結證：「（問：本件是
    否你舉發？〈提示舉發單並告以要旨〉）是我舉發的。」、
    「（問：你所指未依號誌指示行駛，是指何違規行為？）紅
    燈右轉。」、「（問：違規人當時的行向為何？）文化北路
    由北往南到與四維路交岔路口時右轉四維路。」、「（問：
    當時違規之行為人，是否係今日在庭之異議人？）應該不是
    ，當時違規人有燙頭髮，且比較胖。」等語明確（詳本院卷
    第68頁），足徵證人即本件舉發之員警王叔安其舉發時所見
    之違規駕駛人與異議人之樣貌、年紀等特徵顯然有別，難認
    異議人即為實際違規之駕駛人，而確為本件之違規行為。
(二)其次，證人即該違規之車主乙○○亦於98年8 月4 日本院調
    查時到庭結證：「（問：你認識在庭之甲○○小姐嗎？）不
    認識。」、「（問：98年1 月4 日你的車子借給何人使用？
    ）沒有。」、「（問：違規當日你的車子在那裡？）在臺南
    縣官田鄉○○村○○街81號之住家，我沒有出門，該車亦無
    失竊。」、「（問：該自小客車車牌有無被偷走？）沒有，
    前後兩面均還在。」等語明確（詳本院卷第42頁），且證人
    即本件舉發之員警王叔安亦證稱：「（問：當時違規之女性
    駕駛人，你們有無請她提出何證件？）我們請她提出駕照、
    行照，但是違規人說駕照沒有帶，有拿出行照，經核對牌照
    號碼相符，駕照部分因為違規人沒有帶，我們請違規人寫下
    身分證字號，經查詢之後發現沒有駕照，我們便依該身分證
    字號查戶役政資料，核對她所講的住址、身分證字號、出生
    年月日是否相符，結果都相符。」等語明確（詳本院卷第69
    頁）。是以，本件違規之車主與異議人素不相識，且於本件
    違規當時亦未將其所有之車牌號碼TJ-5575 號自用小客車借
    予他人使用，則本件舉發警員其所親見之違規車輛懸掛車牌
    是否係偽造或變造，即非無疑義。況且，本件舉發員警當時
    所攔停舉發之駕駛人未出示證件，而係以書寫之方式告知姓
    名、身分證字號接受警員稽查，故不能排除係他人冒名背誦
    強記所為。是本件違規行為在無其他證據可供佐證之下，自
    不能以推測或擬制之方法，遽認異議人確有本件之違規行為
    。
(三)此外，復經本院核對本件之舉發違反道路交通管理事件通知
    單（詳本院卷第8 頁），與卷附違反道路交通管理事件陳述
    單、異議人於臺南縣佳里鎮農會開戶之顧客基本資料及本院
    98 年8月4 日訊問筆錄上「甲○○」之簽名筆跡（見本院卷
    第9 頁、第65頁及第44頁），僅有中間「麗」字簡寫情形略
    微相似外，其餘舉發通知單上「蔡」字及「君」字之運筆、
    勾取、轉折及書寫之慣性等處，均有極大之不同，足見本件
    舉發違反道路交通管理事件通知單與卷附違反道路交通管理
    事件陳述單、異議人於臺南縣佳里鎮農會開戶之顧客基本資
    料及本院98年8 月4 日訊問筆錄上「甲○○」之簽名，明顯
    不同，實難認為係屬同一人所為。從而，本件於98年1 月4
    日違規之時受警員王叔安舉發者，是否確為異議人本人，實
    有疑義。
五、綜上所述，本件依調查所得之證據，尚不足以證明異議人於
    前揭時、地，確有駕駛車牌號碼TJ-5575 號自用小客車，有
    不依標誌號誌指示行駛之違規行為。此外，復查無其他積極
    證據足資證明異議人之違規行為，揆諸前開說明，自不得為
    異議人不利之認定。移送機關未經詳查，遽依道路交通管理
    處罰條例第48條第1 項第2 款、第63條第1 項第1 款及違反
    道路交通管理事件統一裁罰基準表之相關內容，裁處異議人
    罰鍰1,800 元及記違規點數1 點之處分，應有未洽。異議人
    不服，聲明異議為有理由，應依法將原處分撤銷，並為異議
    人不罰之諭知。
六、據上論斷，應依道路交通管理處罰條例第87條第2 項、道路
    交通案件處理辦法第20條前段，裁定如主文。
中    華    民    國    98    年    11    月    30    日
                        交通法庭法  官  鄭燕璘
以上正本證明與原本無異。
如不服本裁定應於送達後5日內向本院提出抗告狀（應附繕本）
。
                                書記官  蔡明峰
中    華    民    國    98    年    11    月    30    日


司法院資訊處製作；財團法人民間司法改革基金會備份。
